【裁判字號】    97,訴,908
【裁判日期】    970724
【裁判案由】    損害賠償
【裁判全文】
臺灣高雄地方法院民事判決               97年度訴字第908號
原      告  甲○○
訴訟代理人  郭清寶律師
被      告  乙○○
訴訟代理人  郭憲文律師
複代 理 人  黃奉彬律師
上列當事人間因損害賠償事件，本院於民國97年7 月10日言詞辯
論終結，判決如下︰
    主  文
被告應給付原告新臺幣貳拾壹萬元，及自民國九十七年三月二十
五日起至清償日止，按年息百分之五計算之利息。
原告其餘之訴駁回。
訴訟費用由被告負擔四分之一，餘由原告負擔。
本判決第一項得假執行。但被告如以新臺幣柒萬元為原告預供擔
保，得免為假執行。
原告其餘假執行之聲請駁回。
    事實及理由
一、原告主張：被告於民國95年3 月3 日晚上7 時30分許，駕駛
    車牌號碼F5-7770 號自小客車，沿高雄市三民區○○○路由
    西往東方向行駛，嗣行至鼎山街口欲左轉彎進入鼎山街時，
    竟疏未注意轉彎車應讓直行車先行而貿然左轉，適原告所搭
    乘由訴外人張維恩所騎乘ZGS-322 號機車沿大順二路由東往
    西方向行駛，而行經鼎山街口，兩車因而發生碰撞，原告因
    而受有左脛骨開放性骨折、左膝、左手撕裂傷及門齒斷裂等
    傷害（下稱系爭車禍）。原告爰依侵權行為之法律關係請求
    被告賠償下列損害：(1)醫療費用新台幣（下同）100,000 元
    。(2)將來治療費用200,000 元。(3)精神慰撫金500,000 元，
    以上損害賠償金額合計800,000 元（下稱系爭賠償金額）。
    爰聲明求為判決：(1)被告應給付原告800,000 元，及自起訴
    狀繕本送達被告翌日起至清償日止，按年息5 ％計算之利息
    。(2)願供擔保請准宣告假執行。
二、被告則以：被告對於兩造有發生系爭車禍，且被告應負過失
    責任之事實不予爭執，惟系爭車禍係發生於95年3 月3 日，
    原告卻遲至97年3 月3 日始提起本件訴訟，已逾民法第197
    條第1 項前段規定之2 年時效，是原告之侵權行為損害賠償
    請求權已罹於時效而消滅。又縱原告之侵權行為損害賠償請
    求權未罹於時效，惟原告所搭乘上揭機車係由訴外人張維恩
    所駕駛，而張維恩並無駕駛執照且有未注意車前狀況之過失
    ，是原告就系爭車禍自屬與有過失。且原告所請求之上揭醫
    療費用合計300,000 元，均未提供單據佐證，被告否認原告
    有此部分之損失，另原告請求之精神慰撫金額亦屬過高，應
    予酌減等語置辯。聲明：(1)駁回原告之訴。(2)如受不利判決
    ，願供擔保請准宣告免為假執行。
三、兩造對下列事項不予爭執，並有原告提出之道路交通事故現
    場圖、高雄市政府警察局交通大隊事故分析研判表、重仁骨
    科醫院診斷證明書各1 份（本院卷第5 至7 頁）附卷可憑，
    且經本院調閱臺灣高雄地方法院檢察署96年度偵字第3541號
    、本院96年度交易字第638 號、台灣高等法院高雄分院96年
    度上易字第122 號等案件卷宗核閱屬實，堪認為真實：
  (一)被告於95年3 月3 日晚上7 時30分許，駕駛車牌號碼F5-777
    0 號自小客車，沿高雄市三民區○○○路由西往東方向行駛
    ，嗣行至鼎山街口欲左轉彎進入鼎山街時，適原告所搭乘由
    張維恩所騎乘ZGS-322 號機車，沿大順二路由東往西方向行
    駛而行經鼎山街口，兩車因而發生碰撞，原告因而受有左脛
    骨開放性骨折、左膝、左手撕裂傷及門齒斷裂等傷害。
  (二)被告因系爭車禍而涉犯過失傷害罪嫌，經臺灣高雄地方法院
    檢察署檢察官以96年度偵字第3541號提起公訴，本院以96年
    度交易字第638 號刑事判決認被告觸犯刑法第284 條第1 項
    前段之過失傷害罪，判處被告有期徒刑3 月，減為有期徒刑
    1 月又10日，並得易科罰金，檢察官及被告均不服提起上訴
    ，經台灣高等法院高雄分院以96年度上易字第122 號判決上
    訴駁回確定（下稱刑事案件）。
  (三)被告自認就系爭車禍應負過失責任。（本院卷第75頁）
四、本件爭點為：
  (一)被告抗辯原告之侵權行為損害賠償請求權已罹於時效而消滅
    ，是否可採？
  (二)原告依據侵權行為之法律關係，請求被告賠償系爭賠償金額
    ，有無理由？
  (三)被告抗辯原告應負與有過失責任，有過失相抵之適用，是否
    可採？又原告得請求賠償之金額為多少？
五、被告抗辯原告之侵權行為損害賠償請求權已罹於時效而消滅
    ，是否可採？
    被告抗辯系爭車禍係發生於95年3 月3 日，原告卻遲至97年
    3 月3 日始提起本件訴訟，已逾民法第197 條第1 項前段規
    定之2 年時效等語，惟原告陳稱：伊曾於刑事案件本院96年
    10月8 日準備程序庭時，向被告為損害賠償之請求，是當日
    已中斷時效，而原告於97年3 月3 日提起本件訴訟，並未逾
    民法第130 條規定之6 個月期限，原告之侵權行為損害賠償
    請求權並未罹於時效等語，經查：
  (一)按因侵權行為所生之損害賠償請求權，自請求權人知有損害
    及賠償義務人時起，2 年間不行使而消滅。自有侵權行為時
    起，逾10年者亦同。消滅時效，因左列事由而中斷：一、請
    求；時效因請求而中斷者，若於請求後六個月內不起訴，視
    為不中斷，民法第197 條第1 項、第129 條第1 項第1 款、
    第130 條分別定有明文。而所謂「請求」，無需何種方式，
    只需債權人對債務人表示請求履行債務之意思即為已足。
  (二)本件系爭車禍係發生於95年3 月3 日19時30分許，原告並於
    同日送至重仁骨科醫院進行急診等情，有道路交通事故現場
    圖及重仁骨科醫院診斷證明書各1 份附卷可憑（本院卷第5
    、7 頁），是客觀上原告應於該日就其因系爭車禍受有傷害
    ，且為侵權行為之賠償義務人即被告等情事，均已知悉，則
    依上揭民法第197 條第1 項規定，原告之侵權行為損害賠償
    請求權，應自95年3 月3 日即開始起算。又原告曾於刑事案
    件本院審理中，於96年10月8 日行準備程序庭時（該次庭期
    被告有到庭），由原告委任之告訴代理人郭清寶律師，當庭
    陳稱：（法官問：本件是否已經達成和解？）請鈞院另定庭
    期傳喚被告、告訴人到庭再進行調解等語（見刑事案件一審
    卷第24至26頁），是足認原告已於該日向被告表明損害賠償
    之請求，並願意由法院進行調解，符合民法第129 條第1 項
    第1 款「請求」之規定，而中斷時效，嗣原告於97年3 月3
    日遞狀向本院提起本件民事訴訟，有本院收狀戳章1 枚附於
    原告之民事起訴狀右上方在卷可憑，故原告於96年10月8 日
    中斷時效後，於97年3 月3 日起訴，並未逾民法第130 條所
    規定於請求後6 個月內不起訴，視為不中斷之期限，是原告
    之時效業已中斷而未完成，則其侵權行為損害賠償請求權，
    自未罹於時效而消滅，被告辯稱：原告之侵權行為損害賠償
    請求權，已罹於時效而消滅云云，不足為採。
六、原告依據侵權行為之法律關係，請求被告賠償系爭賠償金額
    ，有無理由？
  (一)本件原告主張被告有於上揭時、地駕駛汽車，因過失而發生
    系爭車禍，致原告受有上揭傷害之事實，為被告所不爭執，
    且被告因系爭車禍而涉犯過失傷害罪嫌，經臺灣高雄地方法
    院檢察署檢察官以96年度偵字第3541號提起公訴，本院以96
    年度交易字第638 號刑事判決，認被告觸犯刑法第284 條第
    1 項前段之過失傷害罪，判處被告有期徒刑3 月，減為有期
    徒刑1 月又10日，並得易科罰金，檢察官及被告均不服提起
    上訴，經台灣高等法院高雄分院以96年度上易字第122 號判
    決上訴駁回確定在案，此業經本院核閱該刑事案件全卷屬實
    。是原告主張被告有上揭過失駕駛行為，並致其受有上述傷
    害，應可採信。
  (二)按因故意或過失，不法侵害他人之權利者，負損害賠償責任
    ；汽車、機車或其他非依軌道行駛之動力車輛，在使用中加
    損害於他人者，駕駛人應賠償因此所生之損害；不法侵害他
    人之身體或健康者，對於被害人因此喪失或減少勞動能力或
    增加生活上之需要時，應負損害賠償責任；不法侵害他人之
    身體、健康、名譽、自由、信用、隱私、貞操，或不法侵害
    其他人格法益而情節重大者，被害人雖非財產上之損害，亦
    得請求賠償相當之金額，民法第184 條第1 項前段、第191
    條之2 前段、第193 條第1 項、及第195 條第1 項前段分別
    定有明文。本件被告有上揭過失駕駛行為，致原告受有傷害
    ，已如上述，則原告請求被告應負損害賠償責任，依上開條
    文規定，自屬有據。茲就原告主張之系爭賠償金額，得否准
    許，分述如下：
  (1)醫療費用100,000 元及將來治療費用200,000 元部分：
    原告主張其受有醫療費用100,000 元及將來治療費用200,00
    0 元之損害等語，惟均為被告否認，則原告自應依民事訴訟
    法第277 條前段規定，就其確有支出醫療費用100,000 元及
    將來需支出治療費用200,000 元之事實，負舉證之責，惟原
    告自97年3 月3 日起訴時起至本院於同年7 月10日開言詞辯
    論庭止，就上揭事實，均未提出任何證據以實其說，本院亦
    曾曉諭原告應提出相關醫療費用單據以供本院審酌（本院卷
    第59頁），惟原告仍未提出證據，是原告主張其受有醫療費
    用100,000 元及將來治療費用200,000 元之損害等語，尚難
    採信，原告此部分請求，不應准許。
  (2)精神慰撫金500,000 元部分：
    原告主張其因系爭車禍受有上揭傷害，精神上受有痛苦，爰
    請求被告賠償精神慰撫金500,000 元等語，被告則抗辯原告
    請求之金額過高，應予酌減等語。按以人格權遭遇侵害，受
    有精神上之痛苦，而請求慰藉金之賠償，其核給之標準，須
    斟酌雙方之身份、資力與加害程度及其他各種情形核定相當
    之數額。且所謂「相當」，應以實際加害情形與其名譽影響
    是否重大及被害人之身份、地位與加害人之經濟情況等關係
    定之（最高法院86年度台上字第3537號判決參照）。本院爰
    就原告得請求之精神慰撫金金額，審酌如下：原告現為學生
    ，就讀於佛光大學，名下則無財產等情，業據原告於本院審
    理中陳述屬實，另被告係國中畢業，現任職於中國鋼鐵股份
    有限公司，於95年度有薪資及股利所得合計1,676,570 元，
    名下財產有房屋1 筆、汽車1 部及對楠梓電子股份有限公司
    之投資，財產總額合計343,481 元等情，亦據被告陳述屬實
    ，並有本院函調之被告稅務電子閘門財產所得調件明細表1
    份在卷可參，及被告就系爭車禍之過失情節，原告所受傷勢
    ，除左脛骨骨折及左膝、左手等撕裂傷外，其門齒亦斷裂，
    可認傷勢非輕等一切情狀，認原告得請求之精神慰撫金以30
    ,000元為適當，原告在此範圍內之請求，應予准許，其逾此
    範圍之請求，不應准許。
七、被告抗辯原告應負與有過失責任，有過失相抵之適用，是否
    可採？又原告得請求賠償之金額為多少？
  (一)按損害之發生或擴大，被害人與有過失者，法院得減輕賠償
    金額，或免除之，民法第217 條第1 項定有明文。又駕駛機
    車有過失致坐於後座之人被他人駕駛之車撞死者，後座之人
    係因藉駕駛人載送而擴大其活動範圍，駕駛人為之駕駛機車
    ，應認係後座之人之使用人，原審類推適用民法第224 條規
    定，依同法第217 條第1 項規定，減輕被上訴人之賠償金額
    ，並無不合，有最高法院74年台上字第1170號判例可資參照
    。
  (二)本件被告主張於系爭車禍發生當時，張維恩並無駕駛執照且
    有未注意車前狀況之過失等語，經查，張維恩於系爭車禍發
    生當時係無照駕駛一節，為兩造所不爭，而我國人民均需考
    領適當駕駛執照始能駕駛汽、機車上路，為道路交通管理處
    罰條例第21條所明定，否則即須依該規定受罰，而張維恩未
    考領駕駛卻逕自駕駛機車上路，客觀上自難認張維恩已具備
    適當駕駛機車之能力。又本件系爭車禍經送高雄市政府交通
    局車輛行車事故鑑定委員會鑑定結果，認定被告轉彎車未讓
    直行車先行為肇事主因，張維恩未注意車前狀況且無照駕駛
    ，為肇事次因，有高雄市政府交通局車輛行車事故鑑定委員
    會95年10月3 日高市車鑑字第0950003271號函暨所附之鑑定
    意見書1 份附卷可憑（見台灣高雄地方法院檢察署96年度偵
    字第3541號卷宗第26至28頁），是足認張維恩就系爭車禍亦
    有未注意車前狀況之過失。本院爰審酌被告係駕駛汽車肇事
    ，且其轉彎車未讓直行車先行為肇事主因，張維恩雖亦有上
    揭疏失，惟係肇事次因，足認被告過失情節較重等情狀，認
    被告就系爭車禍應負10分之7 之過失責任，張維恩則應負10
    分之3 之過失責任。
  (三)本件張維恩就系爭車禍應負10分之3 之過失責任，已如上述
    ，而原告於系爭車禍發生時，係乘坐於訴外人張維恩所駕駛
    機車後座，為兩造所不爭（本院卷第75頁），則參照上揭法
    條規定及判例意旨，系爭車禍發生時張維恩係原告之使用人
    ，原告自應承擔張維恩就系爭車禍之過失責任。而原告得請
    求被告賠償之金額為精神慰撫金300,000 元，業如上述，扣
    除原告應承擔張維恩之過失責任10分之3 後，原告得請求賠
    償之金額為210,000 元（300,000 ×7/10 ＝210,000）。
八、綜上所述，原告依據侵權行為之法律關係，請求被告給付21
    0,000 元，及自起訴狀繕本送達被告翌日即97年3 月25日起
    至清償日止，按年息5 ％計算之利息，為有理由，應予准許
    ，逾此部分之請求，則無理由，應予駁回。
九、原告陳明願供擔保請准宣告假執行，就原告勝訴部份，本院
    命被告給付之金額未逾500,000 元，依民事訴訟法第389 條
    第1 項第5 款之規定，應依職權宣告假執行，雖經原告陳明
    願供擔保聲請宣告假執行，惟其聲請不過促請法院職權發動
    ，本院無庸就其聲請為准駁之裁判，併此敘明。至於原告上
    開敗訴部分，其假執行之聲請已失所依附，應予駁回。另被
    告聲明願供擔保請准宣告免為假執行，經核就原告勝訴部分
    與法律規定相符，爰酌定相當之擔保金額准許之。
十、本件事證已明，原告另聲請本院向重仁骨科醫院、財團法人
    天主教聖功醫院及高雄榮民總醫院函查原告之就診記錄及病
    歷資料，以證明原告因系爭車禍而受傷，其精神上所受痛苦
    等語，本院認並無調查之必要，一併敘明。
十、據上論結，本件原告之訴為一部有理由、一部無理由，依民
一  事訴訟法第79條、第389 條第1 項第5 款、第392 條第2 項
    ，判決如主文。
中    華    民    國     97    年    7    月    24   日
                        民事鳳山分庭法  官  呂憲雄
正本證明係照原本作成。
如不服判決，應於送達後二十日內，向本院提出上訴狀並表明上
訴理由，如於判決送達前提起上訴者，應於判決送達後十日內補
提上訴理由書（須附繕本）。
中    華    民    國     97    年    7    月    24   日
                                    書記官  李文廣


司法院資訊處製作；財團法人民間司法改革基金會備份。
